臺灣屏東地方法院民事判決
110年度潮簡字第789號
原      告  璐寶通運股份有限公司

法定代理人  楊瑞玉
訴訟代理人  郭耀仁
被      告  黃律銘  

訴訟代理人  徐建宏
上列當事人間請求損害賠償事件，本院於民國111年6月15日言詞
辯論終結，判決如下：
    主  文
被告應給付原告新臺幣壹拾萬陸仟柒佰貳拾貳元，及自民國110
年12月23日起至清償日止，按年息5％計算之利息。
原告其餘之訴駁回。
訴訟費用由被告負擔十分之三，餘由原告負擔。
本判決第一項勝訴部分得假執行。但被告如以新臺幣壹拾萬陸仟
柒佰貳拾貳元為原告預供擔保，得免為假執行。
    事實及理由
一、原告主張：
  ㈠被告於民國110年4月2日上午8時50分許，駕駛車牌號碼000-0
    000號自用小客車（下稱A車），於屏東縣枋山鄉台一線444
    公里600公尺處路口內側欲左轉彎時，本應注意轉彎車應讓
    直行車先行，而依當時路況，並無不能注意之情形，被告竟
    貿然左轉，而不慎與行駛於調撥車道直行，由訴外人即原告
    之受僱人黃思元駕駛之車牌號碼000-0000號營業用遊覽大客
    車（下稱系爭車輛）之前方車頭發生碰撞，致系爭車輛受有
    前保險桿破裂、前柱板金破裂、前大燈、前霧燈及前玻璃破
    裂，前柱骨偏移等損害（下稱系爭事故）。
  ㈡而系爭車輛係原告所有，修復系爭車輛所需工資費用為新臺
    幣（下同）42,500元、零件費用96,800元，合計139,300元
    。又系爭車輛所需修復期間為15日（110年4月2日起至同年
    月16日止），以系爭車輛之每日租賃費用12,000元計算，原
    告因而受有營業損失180,000元（15×12,000＝180.000），以
    上損害金額合計319,300元。綜上，系爭事故係因被告之過
    失行為所致，原告爰依據民法第184條第1項前段、第191條
    之2前段等規定請求被告賠償損害等語，並聲明：被告應給
    付原告319,300元，及自起訴狀繕本送達之翌日起至清償日
    止，按年息5％計算之利息。
二、被告之答辯：被告就系爭事故固有過失，惟黃思元駕駛系爭
    車輛亦與有過失，被告應僅負70％肇事責任。另就原告請求
    修復費用部分，被告之保險公司承辦人員曾與系爭車輛之維
    修廠，就修復費用進行議價，經協調以115,000元交修，且
    系爭車輛係110年2月出廠，就零件費用部分應依法計算折舊
    。另就營業損失部分，以系爭車輛受損狀況，維修天數應以
    6日為適宜，且原告縱有營業損失，所受損失應以4,800元為
    適當，逾此範圍請求，並無理由等語，並聲明：原告之訴駁
    回。
三、本院之判斷：
  ㈠按「因故意或過失，不法侵害他人之權利者，負損害賠償責
    任；汽車、機車或其他非依軌道行駛之動力車輛，在使用中
    加損害於他人者，駕駛人應賠償因此所生之損害。但於防止
    損害之發生，已盡相當之注意者，不在此限」，民法第184
    條第1項前段、第191條之2分別定有明文。次按汽車行駛至
    交岔路口，其行進、轉彎，應依下列規定：七、轉彎車應讓
    直行車先行 。汽車行駛時，駕駛人應注意車前狀況及兩車
    並行之間隔，並隨時採取必要之安全措施，不得在道路上蛇
    行，或以其他危險方式駕車，道路交通安全規則第102條第1
    項第7款、第94條第3項亦定有明文。 
  ㈡本件原告主張被告有於上揭時、地，因過失行為致發生系爭
    事故，系爭車輛因而受損等情，有原告提出之系爭車輛照片
    、行車紀錄器錄影光碟及畫面截圖、道路交通事故當事人登
    記聯單、初步分析研判表、道路交通事故現場圖、案發現場
    照片、系爭車輛之行車執照等資料在卷可參，且被告對此並
    未表示爭執，應堪認屬實。查被告應於左轉彎時暫停讓直行
    車先行，惟被告疏未注意同向直行之系爭車輛，不慎碰撞系
    爭車輛之前方車頭，則被告自應負過失責任甚明，是本院綜
    合參酌上揭事證，認為原告主張系爭事故係因被告之過失行
    為所致，且系爭車輛因而受損等情，應可採信。而被告對於
    系爭事故之發生，應負過失責任，且系爭車輛受損與被告之
    過失行為間，亦具有相當因果關係，則原告依據民法第184
    條第1項前段等規定，主張被告對系爭車輛應負損害賠償責
    任，自屬有據。
　㈢茲就原告請求之損害賠償內容及金額部分，審酌如下：　
　1.修復費用部分：
　⑴原告主張修復系爭車輛所需工資費用為42,500元、零件費用9
    6,800元，合計139,300元等語，並提出一鑫企業行估價單1 
    份為證，被告則以前詞為辯。經查，證人翁燕雪於本院證稱
    ：伊是一鑫企業行負責人。（問：上揭估價單是否你出具的
    ？）是的。（問：系爭車輛是送去你們那裡修理，最後修復
    費用多少？）實際上修車費用139,300元，工資是42,500元
    ，零件96,800元，原告目前只付了115,000元，尾款24,300
    元還會再向原告請領，而且原告也尚未向我拿發票，所以尾
    款也還沒有付。至於估價單下面所寫甲○○以及115,000元，
    這是保險公司的批價，因為還沒有經過協商程序，保險公司
    的批價與我們實際修理費用有差距的時候，慣例都會協調，
    但是本件兩造還沒有協調好。（問：被告保險公司的同事是
    否有與妳協議好修車費用115,000元，而妳也同意？）伊有
    跟負責看車的先生說實際修車金額應該不止115,000元，伊
    當時是說修車金額還是要再協調一下等語（本院卷第57頁反
    面），是證人已明確證稱系爭車輛之維修費用合計為139,30
    0元，其與被告之保險公司人員尚未協調同意以115,000元交
    修等語，此與原告提出之上揭估價單所載內容相符，則系爭
    車輛之維修費用應為139,300元，應堪認定，被告辯稱其曾
    與維修廠就修復費用進行議價，經協調以115,000元交修等
    語，並不足採。
　⑵次查，修復費用之賠償以必要者為限，則修理材料以新品換
    舊品，自應予以折舊（最高法院77年度第9次民事庭會議決
    議㈠意旨參照）。本件系爭車輛依卷附行車執照所載（本院
    卷第20頁），係西元2021年2月出廠，於系爭事故發生時已
    使用3月，依據行政院頒佈之「固定資產耐用年數表」、「
    固定資產折舊率表」所示，運輸業用汽車之耐用年數為4年
    ，則就其中零件費用96,800元部分自應予計算折舊，本院爰
    依平均法計算其折舊（即以固定資產成本減除殘價後之餘額
    ，按固定資產耐用年數表規定之耐用年數平均分攤，計算折
    舊額），每年折舊率為4分之1，並參酌營利事業所得稅查核
    準則第95條第6項規定：「固定資產提列折舊採用平均法、
    定率遞減法或年數合計法者，以1年為計算單位；其使用期
    間未滿1年者，按實際使用之月數相當於全年之比例計算之
    ；不滿1月者，以月計。」，從而，上揭零件費用扣除折舊
    後應為91,960元（計算方式如附件所示）。從而，原告得請
    求賠償系爭車輛之修復費用合計為134,460元（即工資42,50
    0元＋零件費用91,960元＝134,460元），逾此金額之請求，則
    屬無據，不應准許。
  2.營業損失部分：
　⑴按損害賠償，除法律另有規定或契約另有訂定外，應以填補
    債權人所受損害及所失利益為限。依通常情形，或依已定之
    計劃、設備或其他特別情事，可得預期之利益，視為所失利
    益，民法第216條定有明文。而該法條第1項所謂所受損害，
    即現存財產因損害事實之發生而被減少，屬於積極的損害。
    所謂所失利益，即新財產之取得，因損害事實之發生而受妨
    害，屬於消極的損害。
  ⑵原告主張系爭車輛所需修復期間為15日（110年4月2日起至同
    年月16日止），以系爭車輛之每日租賃費用12,000元計算，
    其受有營業損失180,000元等語，經查，系爭車輛為營業用
    遊覽大客車，係供載客使用，則系爭車輛因受損維修而無法
    營運之期間，原告因而受有營業收入減少之損害，此與系爭
    事故之發生間應有相當因果關係存在，自屬原告所失利益，
    而得請求賠償。而原告請求修復期間15日之營業損失，本院
    審酌，依據原告提出之施工時程證明單所載，系爭車輛係於
    110年4月2日進場修理，總維修工程於110年4月16日完工，
    雖其扣除休假日後實際維修工作日為12日（證人翁燕雪亦證
    稱：修車時程總共修了12日等語），惟維修期間之休假日，
    因維修尚未完畢，實際上原告仍無法正常使用系爭車輛，是
    仍應以110年4月2日起至同年月16日期間合計15日計算維修
    期間，較為公平適當。另原告雖主張以系爭車輛之租賃費用
    每日12,000元為營業損失之計算標準，並提出遊覽車租賃定
    型化契約範本等資料為證，惟上開系爭車輛之租賃費用，並
    未扣除原告就系爭車輛之一般保養、維修及所需相關人事、
    油料開銷等成本，本院不予採納，本院另參酌財政部110年
    度營利事業各業所得額暨同業利潤標準，遊覽車客運之淨利
    率為10％作為計算標準，則原告所受營業損失應為18,000元
    （即12,000元×0.1×15日＝18,000元），逾此範圍金額之請求
    ，不應准許。
　3.綜上，原告得請求賠償系爭車輛之修復費用為134,460元、
    營業損失為18,000元，合計152,460元。
  ㈣次按損害之發生或擴大，被害人與有過失者，法院得減輕賠
    償金額，或免除之。前二項之規定，於被害人之代理人或使
    用人與有過失者，準用之，民法第217條第1項、第2項定有
    明文。本件被告辯稱原告之受僱人黃思元駕駛系爭車輛亦與
    有過失，被告應僅負70％肇事責任等語，原告則否認黃思元
    有與有過失。經查，原告自承事故發生當時係清明節連假，
    警方有調撥車道（南下增加一個車道），才會行駛在對向車
    道上，事故發生地點是十字路口，且司機黃思元視角被變電
    箱擋住等語，並有其提出之行車紀錄器之畫面截圖在卷可參
    ，則黃思元係行駛於調撥車道，並非一般正常行向之道路，
    其自需提高警覺，注意左、右來車，且斯時行駛至十字路口
    ，其右方視角又被安全島上之變電箱擋住，足見其視況不佳
    ，黃思元自應適當注意車前狀況並隨時採取煞停等必要之安
    全準備，然黃思元並無準備煞車之舉動，逕自前行通過該十
    字路口，致閃避不及而與被告發生碰撞，則黃思元應有疏未
    注意車前狀況並隨時採取必要之安全措施之疏失，應堪認定
    ，且卷附道路交通事故初步分析研判表亦同此判斷，原告否
    認黃思元與有過失，並不足採。本院並審酌車禍發生之過程
    、雙方之行向、過失情節程度、案發當時路況等情狀，認為
    黃思元應負三成之與有過失比例，應屬適當。又黃思元為原
    告之受僱人，依據民法第217條第2項規定，自屬原告之使用
    人，而應由原告承擔黃思元之與有過失。從而，於扣除與有
    過失後，原告得請求賠償之金額為106,722元（計算式：152
    ,460×70％＝106,722）。
四、綜上所述，原告依據民法第184條第1項前段、第191條之2等
    規定，聲明請求被告應給付原告106,722元，及自起訴狀繕
    本送達之翌日（即110年12月23日）起至清償日止，按年息5
    ％計算之利息，為有理由，應予准許，逾此範圍金額之請求
    ，則無理由，應予駁回。
五、本件原告勝訴部分係就民事訴訟法第427條第2項訴訟適用簡
    易程序所為被告敗訴之判決，依同法第389條第1項第3款規
    定，應依職權宣告假執行。本院並依同法第392條第2項規定
    ，依職權宣告被告如預供擔保，得免為假執行。
六、訴訟費用負擔之依據︰民事訴訟法第79條。
中　　華　　民　　國　　111 　年　　7 　　月　　 8　　日
                  潮州簡易庭法官   呂憲雄
正本係照原本作成。
如對判決上訴，須於判決送達後二十日內向本院提出上訴狀，其
未表明上訴理由者，應於提出上訴後二十日內向本院補提理由書
狀（均須按他造當事人之人數附繕本）。
如委任律師提起上訴者，應一併繳納上訴審裁判費。
中　　華　　民　　國　　111 　年　　7 　　月　　 8　　日
           書記官　 林鴻仁
　　　  
　　　 
　　　 
　　　 
　　　 
　　　　　　　　　
　　　　　　　　　
　　　　　　　　　
　　　　　　　　　
附件：　
計算方式：1.殘價＝取得成本÷( 耐用年數＋1)即96,800÷(4+1)＝19
,360（小數點以下四捨五入）。2.折舊額 ＝(取得成本－殘價)×1/
（耐用年數）×（使用年數）即(96,800－19,360) ×1/4×（0+3/12
）＝4,840（小數點以下四捨五入）。3.扣除折舊後價值＝（新品
取得成本－折舊額）即96,800－4,840＝91,960。